臺灣高等法院高雄分院刑事判決　　　　99年度上訴字第1960號
上　訴　人　臺灣高雄地方法院檢察署檢察官
被　　　告　楊偉祥
上列上訴人因被告偽造文書等案件，不服臺灣高雄地方法院99年
度訴字第841 號中華民國99年8 月31日第一審判決（起訴案號：
臺灣高雄地方法院檢察署99年度偵緝字第67號），提起上訴，本
院判決如下：
     主  文
上訴駁回。
     事實及理由
一、本案經本院審理結果，認原審以被告楊偉祥涉犯刑法第159
    條之公然冒用公務員官銜罪、同法第216 條、第212 條之行
    使偽造公文書罪及同法第339 條第1 項之詐欺取財罪，事證
    明確，依法予以論科，而以被告一行為觸犯數罪名，應依想
    像競合犯從重論以行使偽造公文書罪，並審酌被告年輕體健
    ，不思以正當勞力獲取金錢，經友人林子右之介紹加入「洪
    哥」為首之詐欺集團，假借司法機關之名，騙取被害人之積
    蓄130 萬元，嚴重破壞社會秩序，且影響司法公信力，其行
    為誠屬可議，惟念被告犯後坦承犯行，態度尚佳，暨其犯罪
    動機、目的、手段及檢察官求處有期徒刑2 年10月尚屬過重
    等一切情狀，科處被告有期徒刑2 年4 月，認事用法皆無不
    合，量刑亦稱允當，應予維持，並引用原審判決書記載之事
    實、證據及理由（如附件）。
二、檢察官上訴意旨略以：被告及其所屬詐欺集團利用民眾對於
    地方法院檢察署之信任，冒用檢察官名義詐騙，惡行重大，
    且其先後向被害人收取之金額高達數百萬元，造成被害人重
    大金錢損失及精神上痛苦，迄今未與被害人達成和解，犯後
    態度難稱良好，原審量刑顯然過輕而有不當云云。
三、經查，被告經朋友林子右之介紹，加入以不詳姓名綽號「洪
    哥」之詐騙集團後，共犯案3 件，第1 件在彰化縣向林美鳳
    騙得147 萬元，第2 件在台中縣向林志雲騙得230 萬元，第
    3 件即本案在高雄縣向王侯美玉騙得130 萬元，被告每案可
    分得詐騙金額百分之二至四之報酬，前二案分別經臺灣彰化
    地方法院判處有期徒刑1 年2 月及臺灣臺中地方法院判處有
    期徒刑2 年2 月，因檢察官及被告均未上訴而告確定，現被
    告正在法務部矯正署臺中監獄執行中，有臺灣高等法院被告
    前案紀錄表、臺灣彰化地方法院99年度訴字第497 號判決及
    臺灣臺中地方法院99年度訴字第465 號判決附卷可考。被告
    就本案於偵審中已坦白認罪，於本院審理時並已與被害人王
    侯美玉成立和解，有民事和解筆錄可按，是參酌前二案之量
    刑，本院認本案原審之科刑應屬適當，並無輕縱之嫌，檢察
    官之上訴非有理由，應予駁回。
據上論斷，應依刑事訴訟法第368條、第373條，判決如主文。
本案經檢察官李門騫到庭執行職務。
中    華    民    國  100     年    1     月    11    日
                  刑事第四庭    審判長法  官  蕭權閔
                                      法  官  吳進寶
                                      法  官  陳吉雄
以上正本證明與原本無異。
如不服本判決應於收受本判決後10日內向本院提出上訴書狀，其
未敘述上訴理由者，並得於提起上訴後10日內向本院補提理由書
狀（均須按他造當事人之人數附繕本）「切勿逕送上級法院」。
中    華    民    國   100    年    1     月    12    日
                                      書記官  郭蘭蕙
附件：
臺灣高雄地方法院刑事判決               99年度訴字第841號
公  訴  人  臺灣高雄地方法院檢察署檢察官
被      告  楊偉祥
上列被告因偽造文書等案件，經檢察官提起公訴（99年度偵緝字
第67號），因被告於準備程序為有罪之陳述，經本院合議庭裁定
依簡式審判程序審理，判決如下：
    主  文
楊偉祥共同行使偽造公文書，足以生損害於公眾及他人，處有期
徒刑貳年肆月。扣案如附表編號2 至6 所示文書上偽造之公印文
共伍枚，未扣案偽造之臺灣高雄地方法院檢察署檢察官賴進源之
識別證壹張，均沒收。
    事  實
一、楊偉祥明知由姓名年籍不詳自稱為「洪哥」之成年男子所組
    成之詐欺集團，係利用行動電話假借檢察官偵辦案件之方式
    ，對臺灣地區民眾進行詐騙，竟經友人林子右之介紹加入該
    詐欺集團，並與該詐欺集團成員共同基於意圖為自己不法所
    有、冒用公務員官銜、行使偽造公文書、行使偽造特種文書
    之犯意聯絡，由詐欺集團中1 名成年女子於民國98年1 月15
    日上午9 時許，撥打電話予王侯美玉，自稱係健保局人員「
    邱小姐」，以佯稱有人冒用王侯美玉名字申請補發健保卡為
    由，要幫忙報警處理後，隨即由該集團之另1 成年男子撥打
    王侯美玉之電話，佯稱係臺中縣政府警察局之警員「林永誠
    」（音譯），並於獲取信任騙取其基本資料後，誆稱將該案
    件將陳報與檢察官繼續偵辦。嗣該詐欺集團另1 名自稱高雄
    地檢署「王清杰」主任檢察官之成年男子，再撥打王侯美玉
    電話並騙稱其遭冒名開戶且申購房屋，故需審查其帳戶內的
    金錢是否為犯罪所得，將指派高雄地檢署「賴進源」檢察官
    向其收取帳戶內之金額後進行審查。詐欺集團於得知王侯美
    玉備妥現款後，旋由該詐欺集團之某成員，在不詳地點，偽
    造「臺中地方法院行政凍結管收執行命令」1 紙、「高雄地
    檢署監管科收據」〔面額為新臺幣（下同）60萬元〕1 紙及
    「高雄地方法院地檢署監管科」公文1 紙，並將楊偉祥照片
    粘貼在偽造之高雄地檢署「賴進源」檢察官識別證上，足生
    損害於法務部行政執行署、臺灣高雄地方法院檢察署對外行
    使公文書之正確性、司法公信力及王侯美玉之權益。隨後楊
    偉祥即配掛偽造之高雄地檢署「賴進源」檢察官之識別證，
    於同日前往高雄縣旗山鎮○○路與旗南一路口，向王侯美玉
    出示並交付前揭偽造之公文書等文件，王侯美玉見狀不疑有
    他而交付60萬元予楊偉祥。上開詐欺集團於取得上開詐騙款
    項後，復食髓知味，待王侯美玉返家後，該名自稱「王清杰
    」主任檢察官之成年男子，再以相同手法再向王侯美玉誆稱
    必須再交付帳戶內其餘的金額供審查，並於知悉王侯美玉帳
    戶內尚有70萬元後，即由該詐欺集團之成員，再偽造「高雄
    地檢署監管科收據」（面額為70萬）1 紙及「高雄地方法院
    地檢署監管科」公文1 紙。楊偉祥旋於同日在高雄縣旗山鎮
    ○○街與德義街14巷口前，再度配掛偽造之高雄地檢署「賴
    進源」檢察官識別證，向王侯美玉出示並交付前揭偽造之公
    文書等文件，王侯美玉遂再陷於錯誤而交付70萬元予楊偉祥
    。嗣因王侯美玉發覺有異，報警處理，經警將上開高雄地檢
    署監管科收據採集指紋送鑑定，經核與楊偉祥之指紋相符後
    ，始循線查獲上情。
二、案經王侯美玉訴由高雄縣政府警察局旗山分局報告臺灣高雄
    地方法院檢察署檢察官偵查起訴。
    理  由
一、本件被告楊偉祥所犯係死刑、無期徒刑、最輕本刑為3 年以
    上有期徒刑以外之罪，其於準備程序均就上揭被訴事實為有
    罪之陳述，經本院告知簡式審判程序之旨，並聽取檢察官及
    被告意見後，認無不得或不宜改依簡式審判程序進行之處，
    爰依刑事訴訟法第273 條之1 第1 項及第284 條之1 規定，
    經合議庭裁定進行簡式審判程序。
二、上揭犯罪事實，業據被告於本院審理時坦承不諱，核與證人
    即被害人王侯美玉於警詢及偵訊中證詞之情節相符（警卷第
    1 頁至第3 頁、第9 頁至第12頁，偵卷第33頁至第35頁），
    並有偽造之「高雄地檢署監管科收據」2 紙、「高雄地方法
    院地檢署監管科」公文2 紙、「臺中地方法院行政凍結管收
    執行命令」1 紙、被害人王侯美玉郵局存摺影本1 份及高雄
    縣政府警察局98年5 月21日高縣警鑑字第0980021736號函檢
    附之內政部警政署刑事警察局98年5 月14日刑紋字第098006
    3301號鑑驗書1 份（上開偽造文件之指紋鑑驗書）等在卷可
    稽（警卷第17頁至第24頁，偵卷第7 頁、第8 頁），足徵被
    告所為之自白核與事實相符，應堪採信。從而，本件事證明
    確，被告犯行堪以認定，應予依法論罪科刑。
三、按「刑法上所謂公印或公印文，係專指表示公署或公務員資
    格之印信而言，即俗稱大印與小官章及其印文」（最高法院
    69年度臺上字第693 號判例意旨參照）；再按「刑法上偽造
    文書罪，係著重於保護公共信用之法益，即使該偽造文書所
    載名義製作人實無其人，而社會上一般人仍有誤信其為真正
    文書之危險，仍難阻卻犯罪之成立。」（最高法院54年度臺
    上字第1404號判例意旨參照）。查被害人王侯美玉收受偽造
    之「臺中地方法院行政凍結管收執行命令」1 紙、「高雄地
    檢署監管科收據」及「高雄地方法院地檢署監管科」公文各
    2 紙，形式上均已表明係「臺灣臺中地方法院」、「高雄地
    檢署」之政府機關所出具，其上亦分別蓋用「臺灣臺中地方
    法院檢察署印」、「臺灣高雄地方法院檢察署印」之印文，
    均為冒用公署名義所製作之文書，應屬公文書無訛。次按識
    別證係用以表示服務之證書，依司法院院解字第3918號解釋
    關於偽造在某機關任職證件應成立刑法第212 條罪之見解，
    應認係特種文書，故詐欺集團所偽造之高雄地檢署「賴進源
    」檢察官識別證，應屬特種文書至明。
四、故核被告楊偉祥所為，係犯刑法第159 條之公然冒用公務員
    之官銜罪、同法第216 條、第211 條之行使偽造公文書罪（
    行使偽造「高雄地檢署監管科收據」2 紙、「高雄地方法院
    地檢署監管科」公文2 紙及「臺中地方法院行政凍結管收執
    行命令」1 紙），第216 條、第212 條之行使偽造特種文書
    罪（行使偽造之臺灣高雄地檢署賴進源檢察官之識別證）及
    第339 條第1 項之詐欺取財罪。被告偽造之「臺灣高雄地方
    法院檢察署印」、「臺灣臺中地方法院檢察署印」公印文行
    為，為其偽造前揭監管科收據及公文書之階段行為，不另論
    罪。其偽造前揭監管科收據及公文書並持以行使之行為，先
    前偽造之低度行為，為行使之高度行為所吸收，不另論罪。
    又按刑法上所謂共同實施，並不以參與全部犯罪行為為必要
    ，其分擔實施一部分行為者，仍屬共同正犯；共同實施犯罪
    行為之人，在合同意思範圍以內，各自分擔犯罪行為之一部
    ，相互利用他人之行為，以達其犯罪之目的者，即應對於全
    部所發生之結果負責（最高法院28年上字第3110號判例、46
    年度臺上字第1304號判例意旨參照），因被告就上開公然冒
    用公務員之官銜、行使偽造識別證、行使偽造公文書及詐欺
    取財之行為，係分擔提供個人照片以偽造識別證、出面向被
    害人收取款項、行使偽造公文書等行為，為詐騙犯罪分工中
    不可或缺之角色，且對上開行為均有認識，與綽號「洪哥」
    及所屬之詐欺集團成員間，有犯意聯絡及行為分擔，應論以
    共同正犯。另被告先後2 次所為上揭公然冒充公務員之官銜
    、行使偽造特種文書、行使偽造公文書及詐欺取財犯行，係
    基於單一犯意而在密切接近之一定時間及空間內接續為之，
    各行為之獨立性薄弱，依一般社會通念，應評價為數個舉動
    之接續進行，為接續犯，應論以一罪。被告前揭公然冒用公
    務員之官銜、行使偽造特種文書、行使偽造公文書及詐欺取
    財既遂之犯行，係一行為觸犯數罪名之想像競合犯，應從一
    重論以行使偽造公文書罪。爰審酌被告年紀輕少，體健無缺
    ，本可以正當勞力而獲取金錢，竟不思正途而參加以綽號「
    洪哥」為首之詐欺集團，假借司法機關之名，並利用被害人
    欠缺法律專業知識、對檢察機關偵辦案件程序及職掌內容之
    不瞭解，冒充司法人員持偽造公文書及識別證之方式遂行其
    詐騙之行為，手段卑劣，使被害人積蓄合計130 萬元頓時損
    失而影響其生活，且嚴重破壞社會秩序，影響司法公信力，
    其行為誠屬可議，惟念及被告犯後坦承犯行，態度尚佳，暨
    其犯罪動機、目的、手段及檢察官求處有期徒刑2 年10月，
    尚屬過重等一切情狀，量處如主文所示之刑。
五、至被告所行使偽造之高雄地檢署「賴進源」檢察官識別證，
    雖未扣案，然無證據證明業已滅失，且該識別證係詐欺集團
    所偽造並供犯本罪所用之物，爰依第38條第1 項第2 款規定
    ，宣告沒收。另扣案被告與詐欺集團成員共同偽造之「臺中
    地方法院行政凍結管收執行命令」1 紙、「高雄地檢署監管
    科收據」及「高雄地方法院地檢署監管科」公文各2 紙，雖
    為犯本罪所用之物，惟均經被告交付被害人，已非被告所有
    ，爰不予宣告沒收，然其上偽造之印文，應依刑法第219 條
    規定，不問屬於犯人與否，均予以宣告沒收之。
據上論斷，應依刑事訴訟法第273 條之1 第1 項、第284 條之1
、第299 條第1 項前段，刑法第28條、第159 條、第216 條、第
211 條、第212 條、第219 條、第339 條第1 項、第55條、第38
條第1 項第2 款，刑法施行法第1 條之1 ，判決如主文。
本案經檢察官黃子宜到庭執行職務。
中    華    民    國    99    年    8     月    31    日
                  刑事第十二庭  法  官  林勳煜
以上正本證明與原本無異。
如不服本判決應於收受判決後10日內向本院提出上訴書狀，並應
敘述具體理由。其未敘述上訴理由者，應於上訴期間屆滿後20日
內向本院補提理由書( 均須按他造當事人之人數附繕本) 「切勿
逕送上級法院」。
中    華    民    國    99    年    8     月    31    日
                                書記官  莊正彬
附錄本判決論罪科刑適用法條全文：
中華民國刑法第159條
（冒充公務員服章官銜罪）
公然冒用公務員服飾、徽章或官銜者，處5 百元以下罰金。
中華民國刑法第211條
（偽造變造公文書罪）
偽造、變造公文書，足以生損害於公眾或他人者，處1 年以上7
年以下有期徒刑。
中華民國刑法第212條
（偽造變造特種文書罪）
偽造、變造護照、旅券、免許證、特許證及關於品行、能力服務
或其他相類之證書、介紹書，足以生損害於公眾或他人者，處1
年以下有期徒刑、拘役或3 百元以下罰金。
中華民國刑法第216條
（行使偽造變造或登載不實之文書罪）
行使第210 條至第215 條之文書者，依偽造、變造文書或登載不
實事項或使登載不實事項之規定處斷。
中華民國刑法第339條
（普通詐欺罪）
意圖為自己或第三人不法之所有，以詐術使人將本人或第三人之
物交付者，處5 年以下有期徒刑、拘役或科或併科1 千元以下罰
金。
以前項方法得財產上不法之利益或使第三人得之者，亦同。
前二項之未遂犯罰之。
【附表】
┌───┬────────────┬─────────────┐
│編號  │被告犯罪所用之物        │備   註                   │
├───┼────────────┼─────────────┤
│ 1    │偽造之臺灣高雄地方法院檢│--                        │
│      │察署檢察官賴進源識別證1 │                          │
│      │張。                    │                          │
├───┼────────────┼─────────────┤
│ 2    │偽造之高雄地檢署監管科收│其上蓋用偽造之「臺灣高雄地│
│      │據（面額60萬元）1紙。   │方法院檢察署印」公印文1 枚│
│      │                        │。                        │
├───┼────────────┼─────────────┤
│ 3    │偽造之高雄地檢署監管科收│其上蓋用偽造之「臺灣高雄地│
│      │據（面額70萬元）1紙。   │方法院檢察署印」公印文1 枚│
│      │                        │。                        │
├───┼────────────┼─────────────┤
│ 4    │偽造之「高雄地方法院地檢│其上蓋用偽造之「臺灣高雄地│
│      │署監管科」公文（其上存提│方法院檢察署印」公印文1 枚│
│      │物之名稱種類數量乙欄，記│。                        │
│      │載為60萬元部分）1 紙。  │                          │
├───┼────────────┼─────────────┤
│ 5    │偽造之「高雄地方法院地檢│其上蓋用偽造之「臺灣高雄地│
│      │署監管科」公文（其上存提│方法院檢察署印」公印文1 枚│
│      │物之名稱種類數量乙欄，記│。                        │
│      │載為70萬元部分）1 紙。  │                          │
├───┼────────────┼─────────────┤
│ 6    │偽造之「臺中地方法院行政│其上蓋用偽造之「臺灣臺中地│
│      │凍結管收執行命令」1紙   │方法院檢察署印」公印文1 枚│
│      │                        │。                        │
└───┴────────────┴─────────────┘